臺灣高等法院臺中分院刑事判決　　　　　　民國九十一年度上訴字第一二六三號
　　上　訴　人
　　即　被　告　戊○○
　　指定辯護人　本院公設辯護人　丁○○
右上訴人因殺人未遂等案件，不服臺灣南投地方法院中華民國九十一年五月十四日第
一審判決（民國九十一年度訴緝字第一號，起訴案號：臺灣臺中地方法院檢察署民國
九十一年度偵字第二一五一號），提起上訴，本院判決如左：
    主  文
原判決撤銷。
戊○○殺人未遂，處有期徒刑伍年陸月；又傷害人之身體，處有期徒刑伍月，應執行
有期徒刑伍年捌月。
　　事  實
一、戊○○於民國（下同）九十年四月二十二日二十三時許，酒後（尚未達精神耗弱
    或精神喪失程度）前往南投縣埔里鎮○○路五十八號邱聰仁住處，見甲○○與邱
    聰仁、丙○○、劉明華、廖景三等人在該處閒聚，突思及曾與甲○○有債務糾紛
    ，並遭其毆打情事，竟基於殺人犯意，持長約二十公分之小尖刀一把（業已滅失
    ，未扣案），朝甲○○之左頸部猛刺一刀，致甲○○受有左頸部深刺傷（深達頸
    椎股肉血管斷裂，傷口長五點五公分，深五公分、寬一公分），旋即往外逃跑，
    丙○○見狀上前自戊○○後方加以攔阻時，戊○○為脫免逮捕，竟另基於傷害犯
    意，持上開小尖刀，迴身朝丙○○右上臂揮砍，致丙○○受有右上臂深部割裂傷
    （長八公分）之傷害後，當場逃跑。嗣甲○○經邱聰仁及在場友人等緊急送醫急
    救後，始幸免於難。
二、案經甲○○、丙○○訴由南投縣警察局埔里分局報請臺灣南投地方法院檢察署檢
    察官偵查起訴。
　　理  由
一、訊據上訴人即被告（下稱被告）戊○○固坦承持刀刺傷甲○○及砍傷丙○○之事
    實，惟矢口否認有殺人犯意，辯稱：伊並無殺人動機，伊與甲○○係老朋友，係
    他先打伊，伊一時氣憤且又酒醉，才會拿刀刺他，並無殺人之意思云云。惟查右
    揭事實，業據告訴人甲○○、丙○○指述歷歷，核與在場目擊證人邱聰仁於偵查
    中及原審調查時、目擊證人劉明華於原審調查時（參九十一年三月一日原審訊問
    筆錄）及目擊證人廖景三於原審調查時（參原審九十一年三月二十五日訊問筆錄
    ）所證述之案發情節大致相符，且有告訴人提出之診斷證明書及原審向財團法人
    埔里基督教醫院調閱之告訴人二人病歷資料影本附卷可稽（附於原審九十年度訴
    字第二八四號卷）。按頸部乃人體中相當脆弱之部位，且身體軀幹與大腦間之神
    經組織及身體主要功能運作聯結，均有賴頸部為之，又頸部有一眾所週知之輸血
    大動脈，如傷及該動脈，極易造成失血過多之死亡結果，此為常人所知悉之通常
    知識，本件被告刺向告訴人甲○○致其受傷部位即為左耳下頸部，且深達頸椎股
    肉，並造成血管斷裂，其傷口長五點五公分，深五公分、寬一公分，此項傷害確
    足使人因此死亡，被告自亦無不知之理，惟其仍驟然以尖刀刺向告訴人甲○○頸
    部，足見其確有殺害告訴人甲○○之故意無訛。證人邱聰仁於偵查中證稱：「當
    天與甲○○、丙○○等在那裡聊天，戊○○酒醉進來要跟我借一千元，我拿給他
    後，他就出去，過一下子又進來問甲○○是否為『曼波煌』，他才一回頭，戊○○就拿出刀子往甲○○刺一下，他就要跑，後來丙○○要上前捉他，他就回身然
    後手往丙○○手上揮刺下去，戊○○就跑了，我開車載他們二人去醫院回來，戊○○又來我家三次，他說他要回來找車子，然後還問我：『有沒有死』，我說人
    在醫院很嚴重，他說：『若沒死，要把他殺到死』」等語（參偵卷第二十五頁）
    ，嗣經原審傳訊證人邱聰仁訊問結果，其證述之內容，亦同此陳述（參原審九十
    一年三月一日訊問筆錄），另聽聞證人邱聰仁轉述被告上開「若沒死，要把他殺
    到死」威脅性語言之證人黃平貴、李宜錞、王李玲華亦均於原審證稱：確曾聽聞
    邱聰仁轉述被告上開具有威脅性之語言，且經隔離訊問結果，大致相符（參原審
    九十一年三月二十五日訊問筆錄）。按證人就其眼見耳聞親身經歷之事實，在法
    庭內所為之陳述，並非傳聞證據，具有證據能力。本件證人黃平貴、李宜錞、王
    李玲華等人係就其等親聞證人邱聰仁轉述被告曾述及「若沒死，要把他殺到死」
    等語言，並於原審訊問時加以陳述之人，自非傳聞證據，被告以上開各證人均係
    傳聞證據，而認其等所述不可採云云，尚不足採。又證人邱聰仁於原審調查時，
    明確陳稱並未經任何人加以威脅，其所述均屬實在等語（參原審九十一年三月一
    日訊問筆錄），被告空言推認證人邱聰仁曾受告訴人甲○○威脅始故為上開虛偽
    陳述云云，亦不足採。依上開各證人所述，被告於犯後遇證人邱聰仁仍口出「若
    沒死，要把他殺到死」之脅迫性語言，更堪認其確有殺害告訴人甲○○之犯意無
    誤。綜上所述，本件事證明確，被告右揭犯行，均堪予認定。
二、核被告所為，係犯刑法第二百七十一條第二項、第一項之殺人未遂罪及同法第二
    百七十七條第一項之傷害罪。其所犯二罪之間，犯意各別，行為互殊，應予分論
    併罰。又被告已著手殺人行為之實施，未生死亡之結果，為未遂犯，爰依刑法第
    二十六條前段之規定，按既遂犯之刑減輕其刑。原審對於被告予以論罪科刑，固
    非無見，惟查被告事後已與被害人等成立民事和解，有原審和解筆錄、和解書、
    民事及刑事撤回告訴狀各一份附卷可稽，顯見被告犯罪後之態度良好，原審未及
    審酌，即有未合，被告上訴意旨否認有殺人之犯意，原審量刑過重，指摘原判決
    不當，雖部分無理由，部分有理由，然原判決既有上述可議之處，即屬無可維持
    ，仍應由本院將原判決予以撤銷改判，爰審酌被告犯罪之動機、目的、手段、所
    生損害、事後已與告訴人等成立民事和解以及犯罪後之態度等一切情狀，分別量
    處如主文第二項所示之刑，並定其應執行之刑為有期徒刑伍年捌月。至於被告持
    以犯本罪之尖刀乙把，未經扣案，且於被告逃逸過程中即已滅失，業據其供明在
    卷，爰不予宣告沒收，附此敘明。
三、據上論斷，應依刑事訴訟法第三百六十九條第一項前段、第三百六十四條、第二
    百九十九條第一項前段，刑法第二百七十一條第二項、第一項、第二百七十七條
    第一項、第二十六條前段、第五十一條第五款，罰金罰鍰提高標準條例第一條前
    段，判決如主文。
本案經檢察官乙○○到庭執行職務。
中        華        民        國  九 十 一  年     九     月　 二十四   日　　　　　 日
                          　　　  臺灣高等法院臺中分院刑事第九庭
                                        審判長法  官　吳  重  政
                                              法  官　康  應  龍
                                              法  官　趙　春　碧
右正本證明與原本無異。
一、關於殺人未遂罪部分，得上訴。
二、關於傷害罪部分，不得上訴。
如不服本判決應於收受送達後十日內向本院提出上訴書狀，其未敘述上訴之理由者並
得於提起上訴後十日內向本院補提理由書（均須按他造當事人之人數附繕本）。
                                              書記官  林  育  德
中        華        民        國  九 十 一  年     九     月　 二十六   日
附錄：
刑法第二百七十一條第一項、第二項
殺人者，處死刑、無期徒刑或十年以上有期徒刑。
前項之未遂犯罰之。
刑法第二百七十七條第一項
傷害人之身體或健康者，處三年以下有期徒刑、拘役或一千元以下罰金。
                                                                        Ｋ
